【裁判字號】    98,交上易,1644
【裁判日期】    981229
【裁判案由】    過失致死
【裁判全文】
臺灣高等法院臺中分院刑事判決      98年度交上易字第1644號
上  訴  人  臺灣彰化地方法院檢察署檢察官
上  訴  人
即  被  告  戊○○
選任辯護人  李明海律師
上列上訴人因被告過失致死案件，不服臺灣彰化地方法院97年度
交易字第283號中華民國98年8月31日第一審判決（起訴案號：臺
灣彰化地方法院檢察署97年度偵字第9148號），提起上訴，本院
判決如下：
    主  文
原判決撤銷。
戊○○犯過失致人於死罪，處有期徒刑捌月。
    犯罪事實
一、戊○○於民國（下同）九十七年八月三十一日六時四十四分
    許，駕駛車牌號碼ＱＴ─０三０七號自用小客車，沿彰化縣
    彰化市○○路由東往西方向行駛，途經光復路與民生路交岔
    路口時，原應注意汽車駛至交岔路口，應遵守燈光號誌之指
    示，並應注意車前狀況，隨時採取必要之安全措施，而當時
    天候晴，日間有自然光線、柏油路面乾燥無缺陷、無障礙物
    、視距良好，又無其他不能注意之情事，竟疏於注意，於燈
    光號誌已轉換為紅燈之際，仍闖紅燈通行上開路口，適有丙
    ○騎乘車牌號碼ＫＧＳ─四五五號重型機車搭載伊妻李王寶
    珠，沿同縣市○○路自南向北方向行駛至上揭交岔路口，迨
    戊○○見狀煞避不及，兩車發生碰撞，丙○及李王寶珠因此
    人車倒地，致使丙○受有頭部外傷合併右眼挫傷瘀血及第四
    、五腰椎滑脫等傷害（丙○就過失傷害部分於九十七年十二
    月十日具狀提出告訴），李王寶珠則受有右側脛、腓骨開放
    性骨折、右側股骨骨折、頭部外傷合併蜘蛛網膜下出血、胸
    部挫傷合併左側第三至五肋骨骨折等傷害，經送醫急救仍因
    敗血性休克傷重不治死亡。戊○○於員警獲報前往處理尚未
    知悉肇事人時，當場承認係上開自用小客車駕駛人而自首肇
    事，進而接受本案裁判。
二、案經丙○及李王寶珠之子丁○○、乙○○、甲○○告訴暨台
    灣彰化地方法院檢察署檢察官相驗後自動檢舉偵查起訴。
    理  由
一、證據能力之認定：本件檢察官、被告及其辯護人對於檢察官
    起訴書證據清單所提人證、物證之證據能力均不加以爭執，
    依刑事訴訟法第一百五十九條之五第二項之規定該等證據自
    有證據能力，合先敘明。
二、上開犯罪開事實，業據上訴人即被告（下稱被告）於原審及
    本院審理時均坦承不諱，並有證人丙○、柯駿銳於警詢中之
    證述，復有道路交通事故現場圖、道路交通事故調查報告表
    (一)、(二)、財團法人彰化基督教醫院診斷書、財團法人彰
    化基督教醫院非病死者司法相驗病歷摘要、驗斷書、勘驗筆
    錄、相驗屍體證明書及相驗照片、彰化縣警察局彰化分局九
    十八年五月二十五日彰警分偵字第０九八００一四四九二號
    函所附現場監視錄影光碟擷錄照片、彰化縣警察局舉發違反
    道路交通管理事件通知單、證號查詢機車駕駛人資料、駕駛
    執照、現場照片及彰化縣警察局道路交通事故肇事人自首情
    形紀錄表等在卷可稽。而被害人丙○受有頭部外傷合併右眼
    挫傷瘀血及第四、五腰椎滑脫等傷害，李王寶珠則受有右側
    脛、腓骨開放性骨折、右側股骨骨折、頭部外傷合併蜘蛛網
    膜下出血、胸部挫傷合併左側第三至五肋骨骨折等傷害，經
    送醫急救仍因敗血性休克傷重不治死亡等情，亦有診斷書、
    相驗屍體證明書及勘驗筆錄附卷可佐。按汽車行駛至交岔路
    口，應遵守燈光號誌之指示、汽車行駛時，駕駛人應注意車
    前狀況，隨時採取必要之安全措施，道路交通安全規則第一
    百零二條第一項第一款、第九十四條第三項分別定有明文，
    並為駕駛人之被告所應注意。查被告肇事時，天候晴，日間
    有自然光線、柏油路面乾燥無缺陷、無障礙物、視距良好，
    有上開道路交通事故調查報告表（一）、（二）之各項記載
    足供參考，依當時情形應無不能注意之情事，詎被告竟未遵
    守燈光號誌之指示貿然直行，致撞及依號誌行駛，享有優先
    路權之丙○而肇事，復致丙○受有上開傷害、李王寶珠死亡
    ，被告顯有過失甚明。又過失犯之處罰，係以行為人之過失
    與結果間具因果關係為要件，而以本案具體情形而言，被告
    闖紅燈駕駛上開自用小客車撞及被害人丙○駕駛之上開重型
    機車倒地，導致丙○受傷及其機車上所附載之李王寶珠死亡
    ，其過失行為與被害人李王寶珠之死亡及告訴人丙○之受傷
    結果之間顯有相當因果關係。被告自白核與事證相符應堪採
    信。是以，本件事證明確，被告犯行堪以認定，應予依法論
    科。
三、核被告就被害人李王寶珠死亡部分，係犯刑法第二百七十六
    條第一項之過失致死罪，就被害人丙○受傷部分，則犯刑法
    第二百八十四條第一項之過失傷害罪。被告以一過失行為同
    時觸犯過失致死、過失傷害罪名，為想像競合犯，應依刑法
    第五十五條從一重之過失致死罪處斷。公訴意旨雖僅論及被
    告涉犯過失致死罪，惟告訴人丙○就過失傷害部分已於九十
    七年十二月十日具狀提出告訴，有刑事告訴狀在卷足憑，公
    訴人就此雖未論及，惟已於起訴書內敘明，復與業經起訴之
    過失致死罪間具有想像競合之裁判上一罪關係，本院就過失
    傷害部分自得一併予以審酌，附此敘明。又被告肇事後，於
    員警獲報前往處理尚未知悉肇事人時，當場承認係上開自用
    小客車駕駛人而自首肇事，進而接受本案裁判，有彰化縣警
    察局道路交通事故肇事人自首情形紀錄表一紙附卷（見九十
    七年度相字第六七０號卷十四頁）足憑，符合自首之要件，
    爰依刑法第六十二條前段規定，減輕其刑。
四、原審據以論罪科刑，固非無見，惟(一)、刑罰加重、減輕之
    事由亦應於事實欄明白認定，以為加重、減輕之依據。本件
    被告有自首之情，原審判決疏未審酌自有未洽；（二）被告
    駕駛自小客車闖紅燈衝撞被害人丙○所騎乘之機車，造成本
    件交通事故發生顯有過失，致被害人李王寶珠死亡、告訴人
    丙○受傷，被告刑事責任實屬重大且並未與被害人、被害人
    家屬和解，原審就此判處被告有期徒刑六月並得易科罰金，
    量刑顯屬過輕。被告上訴主張有自首之適用，雖有理由，然
    被告係闖紅燈而肇事，應負全部責任，並造成一死一傷過失
    情節可謂重大，其請求輕判云云，自無理由，另被告於事故
    發生後迄本院判決時猶未能補償告訴人及被害人家屬，其請
    求緩刑云云，亦無理由；而檢察官循告訴人請求，據上述（
    二）之理由提起上訴，核有理由，自應由本院撤銷原判決改
    判。爰審酌被告之過失行為造成被害人李王寶珠死亡及丙○
    受傷之結果，犯罪所生危害非輕，惟兼衡被告犯後坦承犯行
    ，態度尚可，生活狀況等一切情狀，爰量處如主文第二項所
    示之刑。
據上論斷，應依刑事訴訟法第三百六十九條第一項前段、第三百
六十四條、第二百九十九條第一項前段，刑法第二百七十六條第
一項、第二百八十四條第一項、第五十五條、第六十二條前段，
刑法施行法第一條之一，判決如主文。
本案經檢察官己○○到庭執行職務。
中    華    民    國    98    年    12    月    29    日
            刑事第三庭  審判長法  官  王  增  瑜
                              法  官  廖  柏  基
                              法  官  吳  進  發
以上正本證明與原本無異。
不得上訴。
                              書記官  呂  安  茹
中    華    民    國    98    年    12    月    29    日


司法院資訊處製作；財團法人民間司法改革基金會備份。
